【裁判字號】    90,再易,32
【裁判日期】    901106
【裁判案由】    分割共有物
【裁判全文】
臺灣高等法院臺中分院民事裁定  九十年度再易字第三二號
      再審原告  戊○○○○○.
      再審被告  乙○○
      再審被告  丁○○
      再審被告  丙○○
      再審被告  己○○
      再審被告  甲  ○
右當事人間分割共有物事件，再審原告對於中華民國九十年七月三十一日本院八十五
年度上字第九Ｏ號第二審確定判決，提起再審之訴，本院裁定如左：
      主      文
再審之訴駁回。
再審訴訟費用由再審原告負擔。
      理      由
一、按再審之訴，應於三十日之不變期間內提起；前項期間，自判決確定時起算。又
    判決於上訴期間屆滿時確定。不得上訴之判決，於宣示時確定；不宣示者，於送
    達時確定，民事訴訟法第五百條第一項、第二項，第三百九十八條第一項、第二
    項分別定有明文。又當事人以有同法第四百九十六條第一項第一款「適用法規顯
    有錯誤」或第二款「判決理由與主文顯有矛盾」或同法第四百九十七條經第二審
    確定之判決，如就足影響於判決之重要證物，漏未斟酌之情形為再審理由，對於
    原確定判決提起再審之訴，應認此項再審理由於裁判送達時，當事人即可知悉，
    故計算是否逾三十日之不變期間，應自裁判確定時起算（最高法院七十年台再字
    第二一二號判例參照）。又再審之訴應於三十日之不變期間內提起，前項期間自
    判決確定時起算，但再審之理由知悉在後者，自知悉時起算，民事訴訟法第四百
    九十六條第一項及第二項定有明文。是提起再審之訴之原告，如主張其再審理由
    知悉在後者，應就所主張之事實負舉證之責任，徵以同法第四百九十七條第一項
    第四款之規定尤無疑義，最高法院三十年抗字第四四三號著有判例。
二、查本院八十五年度上字第九Ｏ號民事判決，係不得上訴之判決，於民國（下同）
    九十年七月三十一日下午四時宣示時確定，有該案判決書及宣判筆錄在該卷可稽
    （見該卷第二宗第一七三頁）。本件再審原告係以上開確定判決有適用法規顯有
    錯誤之情形為再審理由，依民事訴訟法第四百九十六條第一項第一款及第四百九
    十七條，提起本件再審之訴，因再審原告未陳述主張其就原判決有合於四百九十
    六條第一項第一款之情形有知悉在後之情形，揆諸上開判例意旨，應認該再審理
    由於裁判宣示時，再審原告即可知悉，故計算是否逾三十日之不變期間，揆諸首
    開說明，應自上開判決確定時（即九十年七月三十一日下午四時宣示時）起算，
    乃再審原告遲至九十年九月十二日，始行提起本件再審之訴，此有本院卷內再審
    訴狀及其上法院日期戳可按，顯已逾三十日之不變期間，揆諸前開說明，本件再
    審之訴，顯不合法，應予駁回。
三、爰依民事訴訟法第五百零二條第一項、第九十五條、第七十八條，裁定如主文。
中      華      民      國    九十      年     十一     月      六      日
~B1民事第二庭審判長法  官  童有德
~B2                法  官  黃永泉
~B3                法  官  蔡秉宸
右為正本係照原本作成。
不得抗告。
~B                 書記官  陳美利
中      華      民      國    九十      年     十一     月      七      日
                                                                        Ｈ


司法院資訊處製作；財團法人民間司法改革基金會備份。
